【裁判字號】    89,訴,435
【裁判日期】    890405
【裁判案由】    重利
【裁判全文】
臺灣高雄地方法院刑事判決                          八十九年度訴字第四三五號
    公訴人  臺灣高雄地方法院檢察署檢察官
    被  告  甲○○
    選任辯護人  朱立人  律師
右列被告因重利案件，經檢察官提起公訴（八十九年度偵字第一九六六號），本院判
決如左：
    主  文
甲○○共同以乘他人急迫貸以金錢，而取得與原本顯不相當之重利為常業，處有期徒
刑壹年貳月。
    事  實
一、甲○○前因重利罪，於八十八年三月十五日經台灣台南地方法院八十七年訴字第
    一三○四號判決有期徒刑八月，緩刑三年。同年月三十日確定。竟仍不知悔改，
    於前案判決確定後，仍繼續受僱於阿忠之男子，每月薪資三萬元，負責在外收帳
    ，與阿忠共同經營地下錢莊，以登報之方式，趁不特定人急迫、輕率或無經驗，
    貸與金錢，而以每一萬元，十天一期，利息一千元或二千元不等之計息方式，約
    月息三十分至六十分，取得與原本顯不相當之重利，而以之為業。阿忠於八十八
    年六月中旬，趁呂金城（起訴書誤植為李金城）急須現金還債，貸與現金五萬元
    ，利息預扣一萬元，實拿四萬元，每十日一期，利息一萬元，月息約六十分。甲
    ○○則於同年七月至九月間與阿忠共同，或單獨至高雄縣茄萣鄉鄉公所前，向呂
    金城收取利息多次，之後則由阿忠與另外之男子繼續向呂金城收取利息，至八十
    九年一月十四日十三時許，呂金城不堪盤剝，乃報警於茄萣鄉公所前，將前來收
    取利息之甲○○查獲。並當場於張某所駕之車內扣得空白本票一本。
二、案經高雄縣警察局湖內分局移請台灣高雄地方法院檢察署檢察官偵查起訴。
    理  由
一、訊之被告甲○○於本院審理中，對右揭犯行坦承不諱，核與被害人呂金城於警訊
    及審理中指述之情節相符，並有供借貸之人簽發保証之空白本票一本扣案可為佐
    証。被告重利犯行已可認定。又被告以每月三萬元之薪資受僱於阿忠，負責向呂
    金城等不特定人收取重利，其以之為業亦已明顯。此外，確定判決之既判力僅及
    於最後事實審法院宣示判決前所發生之事實。被告具狀辯稱本件犯行雖在台灣台
    南地方法院八十七年訴字第一三○四號判決後所犯，然因與該判決之犯罪事實有
    連續犯關係，而認為該確定判決效力所及，自無可採，於此併予敘明。
二、核被告所為係犯刑法第三百四十五條之罪。爰審酌被告雖係受僱他人而為此重利
    犯行，然重利行為，趁人之危，以高利盤剝他人，使借款之人雖已付數十倍於本
    金之數額，仍無還清本息之日，終至家破人亡者有之，惡性非輕。且被告前因重
    利罪，判處有期徒刑八月，緩刑三年，此有台灣高等法院被告全國前案記錄表一
    份在卷可按，其竟不知悔改，於八十八年三月三十日該判決確定後仍繼續為本件
    犯行等情狀，量處如主文所示之刑。
據上論斷，應依刑事訴訟法第二百九十九條第一項前段、刑法第二十八條、第三百四
十五條、罰金罰鍰提高標準條例第一條前段，判決如主文。
本案經檢察官詹美娟到庭執行職務
中      華      民      國      八十九      年      四      月    五    日
                                      臺灣高雄地方法院刑事第七庭
                                          法  官  蔡  國  卿
右正本證明與原本無異。
如不服本判決，應於判決送達後十日內，向本院提出上訴狀。
                                          書記官  邱  靜  銘
中      華      民      國      八十九      年      四      月    六    日
附錄本案判決論罪科刑之法條
刑法第三百四十四條：
乘他人急迫、輕率或無經驗，貸以金錢或其他物品，而取得與原本顯不相當之重利者
，處一年以下有期徒刑、拘役或科或併科一千元以下罰金。
刑法第三百四十五條：
以犯前條之罪為常業者，處五年以下有期徒刑，得併科三千元以下罰金。


司法院資訊處製作；財團法人民間司法改革基金會備份。
